【裁判字號】    98,訴,847
【裁判日期】    981210
【裁判案由】    毒品危害防制條例等
【裁判全文】
臺灣桃園地方法院刑事判決               98年度訴字第847號
公  訴  人  臺灣桃園地方法院檢察署檢察官
被      告  乙○○
指定辯護人  本院公設辯護人甲○○
上列被告因毒品危害防制條例等案件，經檢察官提起公訴（98年
度偵字第887 號），本院判決如下︰
    主  文
乙○○共同運輸第三級毒品，處有期徒刑伍年肆月，扣案之第三
級毒品愷他命參包（淨重1498.66 公克，驗餘淨重1498.45 公克
）、用以夾藏包裝第三級毒品愷他命之大型分裝夾鏈袋參個、不
透明之包裝袋壹只、茶具禮盒壹組、黃色紙袋壹只、0000000000
門號手機壹支（含SIM 卡及機體），均沒收之；又共同行使偽造
私文書，足以生損害於他人，處有期徒刑參月，在快遞簽收單上
偽造之「林智能」之署名壹枚沒收；應執行有期徒刑伍年伍月，
扣案之第三級毒品愷他命參包（淨重1498.66 公克，驗餘淨重
1498 .45公克）、用以夾藏包裝第三級毒品愷他命之大型分裝夾
鏈袋參個、不透明之包裝袋壹只、茶具禮盒壹組、黃色紙袋壹只
、0000000000門號手機壹支（含SIM 卡及機體）、在快遞簽收單
上偽造之「林智能」之署名壹枚，均沒收之。
    事  實
一、乙○○明知愷他命（Ketamine）係屬毒品危害防制條例第2
    條第2 項第3 款之第三級毒品，不得運輸，且係行政院依懲
    治走私條例第2 條第4 項授權公告之「管制物品項目及其數
    額」所列甲項第4 款之管制進出口物品，不得私運進口，竟
    與某真實姓名年籍不詳綽號「阿南」之成年男子本於共同犯
    意聯絡，欲共同自境外輸入第三級毒品愷他命進入臺灣地區
    ，先由乙○○提供「阿南」收貨之地址及收貨名義人即「高
    雄市三民區○○○路316 巷6 號」「林智能」予「阿南」，
    「阿南」則在大陸地區取得愷他命後，將之藏匿於包裹貨物
    中，並由航空快遞送至上開收貨地址，並同時以電話通知乙
    ○○貨物到達之大約時間，推由乙○○依「阿南」之電話指
    示，於愷他命包裹運送物到達「阿南」收貨地址時，以上開
    「林智能」名義簽收藏有愷他命之包裹運送物。謀議既定，
    「阿南」先於97年12月間某日，在廣東省中山市某處取得白
    色晶體之第三級毒品愷他命（淨重1498.66 公克，驗餘淨重
    1498.45 公克），倒入3 個大型分裝夾鏈袋內加以密封，再
    以不透明之包裝袋1 只加以包覆後，夾藏於茶具禮盒下方，
    再以黃色紙袋1 只加以封裝，並由「阿南」於97年12月19日
    上午10時30分許，在大陸地區某處，委由不知情之伊邦物流
    公司人員將上開包裹快遞來台，該公司則安排將該包裹於97
    年12月21日由復興航空公司編號第356 號班機自澳門機場快
    遞空運來台，再由伊邦物流公司人員以「林智能」之名義（
    提單號碼為000-00000000 /A608658 號），向海關以「盒子
    」之品項申報進口；「阿南」並以不詳門號撥予乙○○所有
    之0000000000門號之手機告知其上開貨物預計於97年12月22
    日或23日報關獲准後即可在上址領取上開貨物，乙○○即伺
    機在上址準備簽收上開貨物。上開貨物於97年12月23日凌晨
    2 時許，經內政部警政署航空警察局安全檢查隊在通關時以
    X 光儀器檢測時發覺有異，遂會同財政部臺北關稅局人員拆
    封後，初步檢驗試劑確認其內為第三級毒品愷他命後，於同
    日下午2 時25分許，由前開航警局人員陪同快遞公司依上開
    提單上所記載之地址前往送貨，乙○○本於其與「阿南」間
    之共同犯意聯絡，在編號EBS0000000號之快遞簽收單上偽造
    「林智能」之署名1 枚，再將該快遞簽收單交還快遞人員而
    行使，因而受領上開貨物，足生損害於快遞公司對於快遞包
    裹寄送管理之正確性及林智能本人，隨即經警當場查獲，並
    扣得上開第三級毒品愷他命3 包、用以夾藏包裝第三級毒品
    愷他命之大型分裝夾鏈袋3 個、不透明之包裝袋1 只、茶具
    禮盒1 組、黃色紙袋1 只。
二、案經內政部警政署航空警察局移送臺灣桃園地方法院檢察署
    檢察官偵查起訴。
    理  由
甲、證據能力部分
一、首論內政部警政署刑事警察局鑑定書及鑑定回函，雖屬被告
    以外之人於審判外之書面陳述，考係司法調查機關送請受檢
    察機關概括囑託之機關鑑定所為報告，性質上等同檢察官囑
    託機關為鑑定者，合乎刑事訴訟法第208條、第206條第1項
    規定，契吻同法第159條第1項統列法定例外得為證據之情由
    ，此有最高法院96年度台上字第2860號刑事判決意旨可稽，
    得為證據。
二、另本件認定事實所引用之卷內其餘卷證資料，並無證據證明
    係公務員違背法定程序所取得，被告及辯護人於審判程序中
    復未於言詞辯論終結前表示異議，且卷內之文書證據，亦無
    刑事訴訟法第159 條之4 之顯有不可信之情況與不得作為證
    據之情形，則依刑事訴訟法第159 條之5 之規定，本件認定
    事實所引用之所有文書證據，均有證據能力，合先敘明。
乙、實體部分
一、訊據被告對於上開事實均坦承不諱，亦坦供其知道茶葉組內
    夾藏的是愷他命，又其雖於本院審理中一度改稱「阿南」只
    有在電話中向伊說包裹內是現在年輕人喜歡的東西，伊收到
    後可以自己拿去賣，警察抓到伊後，伊才知道包裹內夾藏愷
    他命云云，然查，被告於本院準備程序中及本院最後審理階
    段皆坦供上開全部犯罪事實，其上開翻供之詞已無可採，況
    被告於警、偵訊及本院98年10月21日羈押訊問庭均矢口辯稱
    「阿南」告知伊要寄茶葉來，「阿南」要伊收下，沒有叫伊
    交給其他人云云，此與其在本院上開翻供之詞，核屬風馬牛
    毫不相干，可見其上開否認之詞，無可採信。復以，依愷他
    命中盤以上之黑市價格每公克須新台幣600-400 元不等，則
    本案為警扣獲之愷他命至少有600,000 元之中盤以上價值，
    再以小盤零售後之價值豈僅百萬元？再者，被告徒稱「阿南
    」是其以前在五股打零工之同事，則可見「阿南」並非富裕
    ，豈有無端寄送上開價值不匪之愷他命供被告零售予年輕人
    後，獨吞對價之理？而被告自始即無從供陳「阿南」之任何
    年籍以供司法機關追索，是其與「阿南」間並無深交，則「
    阿南」更無可能甘冒兩岸之司法查緝風險而平白寄送愷他命
    予被告。至被告於本院始終辯稱0000000000門號手機係其案
    發前二年在五股打工之不詳同事「阿偉」送給伊的，然依卷
    附門號使用人資料顯示，該門號於97年1 月16日始啟用，可
    見其該項辯詞顯然不實，再依該門號之通聯紀錄，該門號自
    97 年12 月8 日至97年12月23日止，與大陸門號0000000000
    0 共計通聯40通，該二門號通聯之密切是可知之，被告雖辯
    稱是其在大陸之姪子打電話關心伊之病情，然該等通聯大多
    均僅一、二分鐘內，絕無可能係一般親人關切聯天之用，而
    依卷附快遞簽收單上顯示0000000000門號即係收貨人電話，
    被告於警、偵訊且稱「阿南」要寄茶葉前會打該門號予伊，
    益證被告持用之0000000000門號手機係供其與「阿南」聯絡
    運輸毒品之用。綜上，被告警、偵訊、本院羈押訊問、本院
    審理前階段之上開辯詞均與事實不合，核無可採，以其在本
    院準備程序及本院審理後階段之自白為可採。本案復有伊邦
    物流快遞簽收單、航空警察局安全檢查隊X 光檢查儀注檢貨
    物報告表、進口快遞貨物簡易申報單、臺北關稅局貨物運輸
    工具收據及搜索筆錄各1 紙、查獲及扣案物照片16幀、上開
    所論述之門號行動電話雙向通聯紀錄在卷可稽，並有上開第
    三級毒品愷他命3 包、用以夾藏包裝第三級毒品愷他命之大
    型分裝夾鏈袋3 個、不透明之包裝袋1 只、茶具禮盒1 組、
    黃色紙袋1 只扣案可資佐證；警方將扣案之疑似愷他命粉末
    送內政部警政署刑事警察局以氣相層析質譜分析法、核磁共
    振分析法鑑驗結果，均檢出第三級毒品愷他命（總淨重
    1498.66 公克，總驗餘淨重1498.45 公克，約度約為98％，
    推估總純質淨重1468.68 公克），有內政部警政署刑事警察
    局98年1 月20日刑鑑字第0980001361鑑定書1 紙在卷可稽。
    綜此，本案事證明確，被告犯行足堪認定。末以，被告於本
    案偵查中為上開避就之詞，並無對其之共同運輸愷他命之事
    實為任何自白，是被告無依修正毒品危害防制條例第17條第
    2 項之規定減輕之餘地。
二、毒品危害防制條例毒品危害防制條例第4 條第3項已於98年5
    月20日修正公布，依同條例第36條之規定，自公布後六個月
    施行，故已自98年11月20日施行，參照同條例第4 條第3 項
    運輸第三級毒品罪，該罪法定刑罰金部分，依修正後該項規
    定，最高額為新台幣700 萬元，然依被告行為時之該項規定
    ，最高額為新台幣500 萬元，適用新法顯較不利於被告，自
    應適用修正前該項規定。按愷他命屬毒品危害防制條例第2
    條第2 項第3 款所定之第三級毒品，亦為行政院依懲治走私
    條例依法授權公告「管制物品項目及其數額」甲項第4 款之
    管制進出口物品；且按香澳門關係條例第35條第2 項前段另
    特別規定：「輸入或攜帶進入臺灣地區之香港或澳門物品，
    以進口論。」是核被告所為，係犯修正前毒品危害防制條例
    第4 條第3 項之運輸第三級毒品罪，及懲治走私條例第2 條
    第1 項之私運管制物品進口罪、刑法第216 條、第210 條之
    行使偽造私文書罪。又被告私運管制物品進口，係經由澳門
    地區私運進口，並非直接由大陸地區私運進口，依上開說明
    ，應依香港澳門關係條例第35條第2 項前段規定以進口論。
    被告與綽號「阿南」之成年人間，就上開犯行有犯意聯絡及
    行為分擔，均為共同正犯。另渠等利用前揭不知情之物流、
    報關、航空等業者自大陸地區經由澳門地區私運扣案毒品愷
    他命入境臺灣，故其等所犯私運管制物品進口罪、運輸第三
    級毒品罪部分，係屬間接正犯。再被告以一私運行為，觸犯
    私運管制物品進口罪、運輸第三級毒品罪，屬想像競合犯，
    應依刑法第55條之規定，從一重之運輸第三級毒品罪處斷。
    被告所犯運輸第三級毒品罪、行使偽造私文書罪，犯意各別
    、行為互殊，應分論併罰之。爰審酌被告運輸入台之愷他命
    重達近1 公斤半、對國人之健康危害至鉅、被告之犯罪手段
    、被告於本案之角色、其之犯後態度等一切情況，量處如主
    文所示之刑，並定其應執行之刑。再第三、四級毒品均係管
    制藥品，故毒品危害防制條例第11條之1 明定無正當理由，
    不得擅自持有；第18條第1 項後段復規定查獲之第三、四級
    毒品，無正當理由而擅自持有者，沒入銷燬之。從而，依同
    條例第18條第1 項後段應沒入銷燬之毒品，專指查獲施用或
    持有之第三、四級毒品而言；倘係查獲製造、運輸、販賣、
    意圖販賣而持有、以非法方法使人施用、引誘他人施用或轉
    讓第三、四級毒品，既屬同條例相關法條明文規定處罰之犯
    罪行為，即非該條項應依行政程序沒入銷燬之範圍。又同條
    例第19條第1 項所定「供犯罪所用或因犯罪所得之物」，係
    指犯第4 條至第9 條、第12條、第13條或第14條第1 項、第
    2 項之罪所用或所得之物，不包括毒品本身在內，是尚不得
    援用此項規定為第三、四級毒品之沒收依據。再同條例對於
    查獲之製造、運輸、販賣、意圖販賣而持有、以非法方法使
    人施用、引誘他人施用及轉讓第三、四級毒品之沒收，並無
    特別規定，如其行為已構成犯罪，則該毒品即屬不受法律保
    護之違禁物，應回歸刑法之適用，依刑法第38條第1 項第1
    款之規定沒收之，始為適法（最高法院96年度台上字第89號
    判決意旨可資參照）。查扣案之上開第三級毒品愷他命，既
    屬構成犯罪行為標的之違禁物，應依刑法第38條第1 項第1
    款之規定宣告沒收，至鑑驗用罄之愷他命，既已滅失，自無
    庸再予宣告沒收。而扣案之用以夾藏包裝第三級毒品愷他命
    之大型分裝夾鏈袋3 個、不透明之包裝袋1 只、茶具禮盒1
    組、黃色紙袋1 只，為共犯「阿南」所有，具防止毒品裸露
    、逸出、防潮之功用，並便於攜帶、運輸；另扣案之000000
    0000門號之手機（含SIM 卡1 張），係被告所有，用於本案
    領貨聯繫之通訊使用，均係供運輸毒品所用之物，均應依毒
    品危害防制條例第19條第1 項之規定宣告沒收。被告在編號
    EBS0000000號之快遞簽收單上偽造「林智能」之署名1 枚，
    應依刑法第219條之規定宣告沒收。
據上論斷，應依刑事訴訟法第299 條第1 項前段，修正前毒品危
害防制條例第4 條第3 項，毒品危害防制條例第19條第1 項，懲
治走私條例第2 條第1 項、第11條，刑法第2 條第1 項前段、第
11條、第28條、第216 條、第210 條、第55條、第51條第5 款、
第219 條、第38條第1 項第1 款第判決如主文。
本案經檢察官蔡奇曉到庭執行職務
中    華    民    國    98    年    12    月    10    日
                  刑事第三庭審判長法  官  謝順輝
                                  法  官  張詠惠
                                  法  官  曾雨明
以上正本證明與原本無異。
如不服本判決應於收受判決後10日內向本院提出上訴書狀，並應
敘述具體理由。其未敘述上訴理由者，應於上訴期間屆滿後20日
內向本院補提理由書 (均須按他造當事人之人數附繕本)「 切勿
逕送上級法院」。
                                  書記官  蘇  萱
中    華    民    國    98    年    12    月    10    日
附錄本案論罪科刑法條：
修正前毒品危害防制條例第4條第3項
製造、運輸、販賣第三級毒品者，處5 年以上有期徒刑，得併科
新臺幣5 百萬元以下罰金。
懲治走私條例第2條第1項
私運管制物品進口、出口逾公告數額者，處7 年以下有期徒刑，
得併科新臺幣3 百萬元以下罰金。
懲治走私條例第12條
自大陸地區私運物品進入臺灣地區，或自臺灣地區私運物品前往
大陸地區者，以私運物品進口、出口論，適用本條例規定處斷。
刑法第216條
行使第 210 條至第 215 條之文書者，依偽造、變造文書或登載
不實事項或使登載不實事項之規定處斷。
刑法第210條
偽造、變造私文書，足以生損害於公眾或他人者，處 5 年以下
有期徒刑。

司法院資訊處製作；財團法人民間司法改革基金會備份。
